【裁判字號】    98,交聲,130
【裁判日期】    980120
【裁判案由】    聲明異議
【裁判全文】
臺灣臺中地方法院交通事件裁定         98年度交聲字第130號
原處分機關    交通部公路總局臺中區監理所
異議人
即受處分人    甲○○
上列受處分人因違反道路交通管理處罰條例案件，對於交通部公
路總局臺中區監理所於民國97年12月24日所為之處分（中監違字
第裁60-Z00000000號裁決書）聲明異議，本院裁定如下：
    主    文
原處分關於駕駛執照業經吊銷、註銷仍駕車部分撤銷。
前項撤銷部分，甲○○汽車駕駛人，駕駛汽車未隨身攜帶駕駛執
照，處罰鍰新臺幣陸佰元。
    理    由
一、原處分機關交通部公路總局臺中區監理所係以：
    本件異議人即受處分人甲○○（下稱受處分人）於民國97年
    11月18日14時35分許，駕駛210-SX號自用大貨車，在國3 公
    路南下207 公里處，因「(1)車上裝載割稻機，沿途滲漏稻草
    （責令改正）。(2)駕照吊銷（95年7 月14日吊銷）」之違規
    ，經內政部警政署國道公路警察局第七警察隊快官分隊依違
    反道路交通管理處條例第30條第1項第2款及第21條之1第1項
    第5 款當場攔檢舉發。查本所電腦檔案，受處分人雖於97年
    11月18日通過普通大貨車駕駛執照考驗，惟遲至97年11月19
    日才領取該駕照，依據道路交通安全規則第50條第1 項規定
    「汽車駕駛執照為駕駛汽車之許可憑證，... 汽車駕駛人經
    考驗合格，未領取駕駛執照前，不得駕駛汽車」，本件受處
    分人於期限內提出申訴，本所遂於97年12月24日以中監違字
    第裁60-Z00000000號裁決書處：「一、罰鍰新台幣6 萬3000
    元整，並依第63條記違規點數2 點，扣繳駕照，罰鍰限於98
    年1月23日前繳納。二、上開罰緩逾98年1月23日仍不繳納者
    ，依法移送強制執行」，於法並無不合等語。
二、本件受處分人聲明異議意旨略以：
    本人於97年11月18日上午9 時40分許經普通大貨車駕駛執照
    考驗合格，通過之時，監理所表示最快至下午方能取得駕照
    ，因而尚未領取，且窗口人員並未告知無此駕照不得上路，
    又逢農忙時分，因此於當日下午14時35分許，趁空檔時裝載
    割稻機至農田，因當時風速甚強，致沿途滲漏稻草，而遭國
    道警察攔下開立紅單，惟本人既已通過普通大貨車駕駛執照
    之考驗合格，而監理機關竟以駕駛執照經吊銷仍駕駛，裁處
    6萬元整，爰聲明異議請求撤銷該部分之罰鍰等語。
三、按駕駛執照在性質上為一特許證，持有該特許證者，始得合
    法駕駛車輛，是駕駛執照一經吊扣，車輛駕駛人即不能合法
    駕駛車輛，等同剝奪其於吊扣期間駕駛車輛之自由即對於人
    格權之限制，倘進一步經吊銷，更等於是完全剝奪其駕駛車
    輛之許可，除非經重新考照取得，否則其駕駛車輛之自由即
    已喪失，臺灣高等法院臺中分院96年度交抗字第24號裁判要
    旨參照。次按汽車駕駛人，使用吊銷之駕駛執照駕駛聯結車
    、大客車、大貨車者，汽車所有人及駕駛人各處新臺幣4 萬
    元以上8萬元以下罰鍰，道路交通管理處罰條例第21條之1第
    1項第5款定有明文。復按大型車輛係一高度危險之交通工具
    ，未考取駕駛執照之人，因其交通安全規則之認識與駕駛技
    術均未符標準，駕駛大型車輛極可能發生事故，法律為保護
    交通安全，且大型車輛肇事致生交通事故傷亡之情形，遠重
    於小型車或機車，因此要求駕駛人均應擁有合格之駕駛資格
    ，以遏阻事故之發生。此為道路交通管理處罰條例第21條之
    1第1項之立法目的。據此，倘若駕駛人已重新通過駕駛之考
    驗，僅因其他原因尚未領取，則因其對於交通安全規則之認
    識與駕駛技術已符合標準，具有合格之駕駛資格，已無再依
    前揭規定加以處罰之理由。換言之，道路交通管理處罰條例
    第21條之1第1項第5 款，應參酌其立法理由及規範保護目的
    ，就文義加以限縮。查受處分人於97年11月18日經普通大貨
    車駕駛執照考驗合格，惟當日因故未辦理領照，遲至97年11
    月19日領取普通大貨車駕駛執照，此有交通部公路總局臺中
    區監理所98年1 月13日中監駕字第0980001445號函附卷可稽
    ，並經受處分人執為抗辯之詞，堪認定為真實。受處分人於
    通過駕駛考驗，領得執照前，於97年11月18日下午14時35分
    許，在國3公路南下207公里處駕駛普通大貨車，其經駕駛執
    照考驗合格，對於交通安全規則之認識與駕駛技術均符標準
    ，行車發生事故之可能性較低，不致因尚未領得駕駛執照，
    致明顯危害其他用路人之生命財產安全之虞。依照前開說明
    ，實與一般駕駛執照業經吊銷仍駕車，且未重新考照者有別
    ，是尚不宜援引道路交通管理處罰條例第21條之1第1 項第5
    款加以處罰。
四、又道路交通管理處罰條例第25條第3款規定：汽車駕駛人，
    駕駛汽車未隨身攜帶駕駛執照，處300元以上600元以下罰鍰
    ，並禁止駕駛。本件受處分人於97年11月18日參加交通部公
    路總局臺中區監理所通過普通大貨車駕駛執照考驗合格後，
    因故未辦理領照，未能即時領取駕駛執照，有交通部公路總
    局臺中區監理所98年1 月13日中監駕字第0980001445號函附
    卷可稽，致於97年11月19日駕駛普通大貨車時，無法隨身攜
    帶駕駛執照，雖不宜依道路交通管理處罰條例第21條之1第1
    項第5 款處罰，但其既因可歸責於己之事由，致未隨身攜帶
    駕駛執照，仍應依同條例第25條第3 款予以處罰，俾符合道
    路交通安全規則第50條第1 項：汽車駕駛執照為駕駛汽車之
    許可證，由駕駛人向公路監理機關申請登記，考驗及格後發
    給之。汽車駕駛人經考驗合格，未領取駕駛執照前，不得駕
    駛汽車之規定。
五、綜前所述，受處分人已通過監理機關有關駕駛之考驗，不宜
    援引道路交通管理處罰條例第21條之1第1項第5 款加以處罰
    ，原處分機關未注意及此，據以裁罰，自有可議，應依法將
    原處分撤銷。然受處分人駕駛汽車，未隨身攜帶駕駛執照，
    具有可歸責之事由，仍應予處罰，本院自應依據道路交通管
    理處罰條例第92條第3 項規定所訂定之違反道路交通管理事
    件統一裁罰基準及處理細則第2條第1項規定，參酌受處分人
    違規之事實、違反之情節、稽查人員處理意見及被處分人之
    陳述，另參考違反道路交通管理事件統一裁罰基準表所定之
    標準（因此基準表僅依據違規車種類別、到案是否逾越期限
    及逾越期限時間之長短而為不同裁罰，而所謂違反情節、稽
    查人員處理意見及被處分人之陳述則少有著墨，尚有未備，
    故本院非完全受此標準之拘束），並依道路交通管理處罰條
    例第25條第3款規定，諭知如主文第2項所示之處罰。至原處
    分機關依據道路交通管理處罰條例第30條第1項第2款裁處罰
    鍰部分，經查核無不當，受處分人亦未就此部分聲明異議（
    見聲明異議意旨所載），原處分就此部分之效力仍續維持，
    附此敘明。
據上論斷，應依道路交通管理處罰條例第87條第2 項，道路交通
案件處理辦法第20條前段，裁定如主文。
中    華    民    國    98    年    1    月     20    日
                  交通法庭    法  官  黃松竹
以上正本證明與原本無異。
如不服本裁定應於送達後5日內向本院提出抗告狀。（應附繕本
）
                              書記官  黃雅青
中    華    民    國    98    年    1     月    20    日


司法院資訊處製作；財團法人民間司法改革基金會備份。
